臺灣基隆地方法院刑事判決　　　　　　　　　　　　　九十一年度訴字第一七八號
　　公　訴　人　臺灣基隆地方法院檢察署檢察官
　　被　　　告　乙○○
　　選任辯護人　鄭文婷
右列被告因偽造文書案件，經檢察官提起公訴（九十年度偵字第三七三六號），本院
判決如左：
    主      文
乙○○行使變造公文書，足以生損害於公眾，處有期徒刑壹年，緩刑參年。
    事      實
一、緣乙○○係魔岩唱片股份有限公司（下稱「魔岩公司」）之活動經紀部主任，負
    責為魔岩公司提出相關活動申請及辦理場地租借等事宜。民國九十年五月二十四
    日，乙○○為籌措魔岩公司歌手「張震獄」之演唱會，以文件向臺北縣政府文化
    局提出「張震獄」五小時演唱會之申請，臺北縣政府旋於九十年五月二十九日，
    以九十北文行字第三０九三號函文，核准前開演唱會自九十年八月十八日夜間六
    時三十分起，至同日夜間十一時止，在臺北縣貢寮鄉福隆海水浴場舉辦。乙○○
    明知其就前揭函文內容並無擅自變更之權限，竟於接獲前揭臺北縣政府之核准函
    文後，以不明物體將前揭函文中時間記載「自九十年八月十八日晚間六點三十分
    至十一點」中之「至十一點」之字樣遮蔽，再加以影印，使影印函文中之時間標
    示僅有起始之記載，而無終止之限制，以此方式變造公文書，致生損害於臺北縣
    政府行政管理之正確性。乙○○於完成前揭變造行為之後，復於九十年七月三十
    日許，將前開經變造之函文影本傳真與不知情之三貂股份有限公司（下稱「三貂
    公司」），委由三貂公司負責人甲○○於九十年八月二日代為向交通部觀光局東
    北角海岸風景區管理處（下稱「東北角海岸風景管理處」）申請使用臺北縣貢寮
    鄉福隆海水浴場之場地，申報使用期間自九十年八月十八日夜間六時三十分起，
    至同年月十九日清晨五時止，使東北角海岸風景區管理處進而誤信前開公文書影
    本傳真之內容為真實，而核准乙○○之前揭申請。嗣東北角海岸風景區管理處召
    開協調會並與臺北縣警察局瑞芳分局與會人員互核資料時，發覺有異，始為警查
    獲。
二、案經臺北縣警察局瑞芳分局報請臺灣基隆地方法院檢察署檢察官偵查起訴。
    理      由
一、訊之被告乙○○固坦承伊為魔岩唱片公司活動組之負責人，工作範圍包括向權責
    單位提出相關演出申請及辦理場地租借等事宜，而伊亦確曾於九十年五月二十四
    日，以五小時為限，向臺北縣政府文化局提出本件「張震嶽」演唱會之申請等事
    實不諱，惟矢口否認有何前揭犯行，辯稱：伊向臺北縣政府文化局提出申請時，
    演唱會之長度尚未確定，是伊乃按照一般演唱會之模式，以五小時為度提出申請
    ；且伊收受前揭公文後，旋即影印交予元碁售票系統代為向臺北縣瑞芳鎮之臺北
    縣稅捐稽徵處瑞芳分處辦理售票申請，徵諸此一代辦售票申請之影印函文，未見
    有何變造情事，足見伊並無變造前開公文書之故意，否則伊自當一併變造此份代
    辦售票申請之影印函文，以免東窗事發；再者，本件公文影本之變造情節，應係
    工讀生印影函文之時，因一時疏忽大意，而誤將黏貼於其他公文上之便利貼紙，
    貼於本件演唱會之時間截止處，伊事後復未仔細加以核對，即行傳真與三貂公司
    所肇致，伊承認在管理上確有行政疏失，然伊確無變造公文書之犯意；況且，東
    北角風景管理處本即得單獨決定場地是否出借，是伊自不需以變造公文書之手段
    ，促使東北角風景管理處同意伊使用前開場地云云。經查：
  (一)臺北縣政府於九十年五月二十九日，以九十北文行字第三０九三號函文核准之演
    出日期，係記載「九十年八月十八日晚間六點三十分至十一點」，有變造前之前
    揭公文影本在卷可考；而被告影印後傳真與三貂公司之九十年北文行字第三０九
    三號函文，其核准演出日期則係記載「九十年八月十八日晚間六點三十分」，亦
    有變造後之前揭公文影本附卷可憑；被告係以變造後之公文影本傳真與三貂公司
    ，委由三貂公司持以代為向東北角風景管理處申請場地使用之事實，亦有三貂股
    份有限公司九十年八月二日（九十）三貂（股）字第零參零號函件暨附件一、附
    件二、附件三之影本在卷可佐，並經證人甲○○即三貂公司之負責人、丙○○即
    東北角風景管理處專員到庭證述明確，是前揭臺北縣政府之公文，經人影印後加
    以變造並持以行使之情，堪予認定。
  (二)被告雖以前情置辯，然查：
  1.細稽變造前及變造後之公文影本，整件變造後公文經遮蔽之部分，僅「至十一點
    」四字，至其周邊其他文字，概未見有何遮蓋之痕跡，則若係工讀生疏忽大意誤
    貼便利貼紙所致，以該行狹小之程度，又豈有「恰巧」僅遮住上開四字之可能？
    再者，參以前開文書上之文字排列方式，若非蓄意剪裁或遮蔽，又有何種如意貼
    紙能有如此之大小與形狀？由此情節以觀，顯見前揭經變造之函文影本，尚非誤
    貼乙節可相比擬，其係經人以蓄意黏貼遮蔽原本後再加以影印之方式變造之事實
    ，殆屬無疑。
  2.被告雖迭稱前揭函文乃工讀生所影印云云，然被告並無從舉出工讀生其人以供本
    院查證，則是否確有被告所指之人，已大有可疑；況且，參諸一般工讀生所得請
    領之薪資衡屬固定，工作期間亦屬短暫，流動復極頻繁等情，一般工讀生斷無為
    討好公司而冒然從事違法犯紀行為之必要，是被告辯稱工讀生所黏貼云云，實難
    令人信服。
  3.被告以五小時為度向臺北縣政府文化局提出「張震嶽」演唱會之申請乙節，迭據
    被告於偵查中及本院調查、審理時陳述明確，且有臺北縣政府文化局藝術教育演
    藝活動申請表影本在卷可按，是縱其於申請之時，就本件演唱會時間長度之籌劃
    ，未能清楚瞭解，然其既已以「五小時」為度向相關單位提出申請，則就臺北縣
    政府文化局所核准之表演時間，當係於其所申請時間之範圍以內乙節，自應有所
    認識，始符常情，竟仍委託三貂公司代為向東北角風景管理處申請場地使用，使
    用期間自九十年八月十八日夜間六時三十分起，至同年月九日清晨五時止，此亦
    據證人甲○○、丙○○證述明確，且為被告所不否認，設被告就本件公文影本業
    經變造乙節確實一無所知，則何以其於已向臺北縣政府文化局以五小時為度申請
    核可之情形下，仍要求三貂公司以超過五小時之長度向東北角風景管理處申請場
    地使用？何以時間上有「五小時」及「十小時三十分」如此大之差異？足徵被告
    辯稱傳真與三貂公司之公文影本因疏失未予詳加核對云云，要屬事後卸責之詞，
    不足採信。
  4.東北角風景管理處之權責範圍雖僅及於是否同意場地之租借乙節，然若申請人所
    欲舉辦之活動，尚待其他權責單位批准，則申請人自須取得相關核准，始得辦理
    活動；再者，若相關之權責單位對於所核准之活動設有限制，東北角風景管理處
    亦當儘力配合等情，業據證人丙○○到庭結證屬實，是縱東北角風景管理處有單
    獨決定場地是否租借之權限，然若被告所得舉辦活動之時間，業經臺北縣政府限
    制在案，則東北角風景管理處亦不可能同意被告逾越限制之申請，是被告辯稱東
    北角風景管理處既得單獨決定場地租借事宜，伊自無以變造公文書為手段，取得
    場地出借許可之必要云云，即無所據。
  5.被告身為魔岩公司活動經紀部主任，就公司所舉辦演唱會活動之長度及其起始終
    了時間，應無不知之理，蓋演唱會之時間起始，係活動之重要環節，若被告於事
    前毫不知悉，則又何能妥為處理相關申請及場地租借事宜？再者，歌手「張震嶽
    」本身之知名度與該次活動之重要性，乃為人所共知，被告身為活動策劃，卻稱
    不知活動時間云云，實已令人匪疑所思；況且，被告向臺北縣政府文化局所提出
    之演唱會申請，其節目長度僅係「五小時」爾之事實，為被告所明知，嗣並經臺
    北縣政府核准「四小時三十分」之演出時間在案，詎被告嗣後所委託或籌劃之內
    容，概以「十小時三十分」為基準，此種時間上顯著之差距，勢必涉及演唱會規
    模之更動，牽動至廣，又豈容被告僅以疏忽二字帶過？
  6.被告先前影印並透過元碁售票作業系統傳真與臺北縣稅捐稽徵處瑞芳分處之函文
    影本，其內容縱與臺北縣政府核准之前揭函文正本內容相同，然此或係因被告一
    時疏未為相同處理，或係因被告並未深慮函文影本有可能往返於相關單位，其原
    因不一而足，單憑此點，尚不足以推翻前揭不利於被告之證據，而得出被告主觀
    上並無變造公文書故意之結論。
  (三)綜上所述，被告所辯，無非飾卸之詞，委無足採。本件事證明確，其變造公文書
  並進而行使之犯行，洵堪認定。
二、查文書之影印本或複印本，與抄寫或打字者不同，實係原本內容之重複顯現，且
    其形式、外觀、即一筆一劃，亦毫無差異，於吾人社會生活上自可規代原本，被
    認為具有與原本相同之社會機能與信用性（憑信性），故在一般情形下皆可適用
    ，而視其為原本制作人直接表示意思之內容，成為原本制作人所作成之文書，自
    非不得為偽造文書罪之客體。因此，如將原本予以影（複）印後，將原本之部分
    內容竄改，重加影印，其與無制作權人將原本竄改，作另一表示意思者無異；即
    原本之部分內容，以掩蓋、粘貼、重疊或其他不正當方法制成影（複）本，使其
    內容與原本顯有差異者，亦與無制作權人將原本竄改，作另一表示意思者相同，
    自應成立變造文書之罪名（最高法院七十三年臺上字第三八八五號判例、二九二
    六號裁判可資參照）。核被告所為，係犯刑法第二百十六條、第二百十一條之行
    使變造公文書罪。被告利用不知情之三貂公司為其行使前揭經變造之公文書，為
    間接正犯。其變造公文書之低度行為，應為行使變造公文書之高度行為所吸收，
    不另論罪。爰審酌被告不圖以正當方式取得演出許可，反以此變造公文書之方式
遂其目的，其行為殊不可取，惟慮及其本次行為並未造成實質損害等一切情狀，
    量處如主文所示之刑，以示懲儆。末查，被告前未曾受有期徒刑以上刑之宣告，
    有卷附之臺灣高等法院被告全國前案紀錄表可按，其因一時失慮，偶罹刑典，經
    此科刑教訓後，當知警惕，信無再犯之虞，本院因認所宣告之刑，以暫不執行為
    適當，併諭知緩刑參年，以勵來茲。
據上論斷，應依刑事訴訟法第二百九十九條第一項，刑法第二百十六條、第二百十一
條、第七十四條第一款，判決如主文。
本案經檢察官吳佳齡到庭執行職務。
中      華      民      國      九十一    年      五    月    二十四    日
                                臺灣基隆地方法院刑事第三庭
                                    審判長  法  官  陳志祥
                                            法  官  齊  潔
                                            法  官  王慧惠
右正本證明與原本無異。
對於本件判決如有不服，應於收受送達後十日內，向本院提出上訴書狀，上訴於臺灣
高等法院，並按他造當事人之人數附具繕本。
                                            書記官  陳俊德
中      華      民  國      九十一    年      五    月    二十八    日
附錄論罪法條
刑法第二百十六條：
行使第二百十條至第二百十五條之文書者，依偽造、變造文書或登載不實事項或使登
載不實事項之規定處斷。
刑法第二百十一條：
偽造、變造公文書，足以生損害於公眾或他人者，處一年以上七年以下有期徒刑。
